【裁判字號】    92,聲,151
【裁判日期】    920425
【裁判案由】    
【裁判全文】
臺灣新竹地方法院民事裁定  九十二年度聲字第一五一號
    聲  請  人  甲○○
                        （現於臺灣新竹監獄執行中）
右聲請人因與相對人臺灣新竹地方法院檢察署檢察官間請求償還犯罪被害補償金事件
，聲請法官迴避，本院裁定如左：
    主      文
聲請駁回。
聲請費用由聲請人負擔。
    理      由
一、本件聲請意旨略以：相對人臺灣新竹地方法院檢察署檢察官因向本院提出請求聲
    請人（即被告）甲○○償還犯罪被害補償金事件，現由本院九十一年度訴字第一
    四九號案件審理中，惟該案法官指定於民國九十二年二月二十六日下午二時三十
    分進行言詞辯論期日之通知書並未合法送達於在監所之聲請人，即逕行提訊聲請
    人進行言詞辯論，致在監所之聲請人無從準備辯論及到場辯論之期間，造成聲請
    人無從於言詞辯論期日防禦其利益，致相對人因而從中得利，足見本院法官基此
    所為審判顯失公平。而有審判職務之公務員明知民事訴訟法第二百五十一條第二
    項所定之就審期間，係使被告準備辯論及到場辯論之期間，是法官不依法律之規
    定而為審判，顯然剝奪在監所聲請人就審期間之利益，致聲請人在訴訟上無從防
    禦，且生無可填補之損害，而有利於相對人，顯然法官與相對人檢察官有密切之
    交誼，更有同事間情感，聲請人就法官故意不依法律之規定而為審判後「發見」
    之情，爰依民事訴訟法第三十三條第一項第二款規定聲請法官迴避等語。
二、按民事訴訟法第三十三條第一項第二款規定推事（法官）有應自行迴避而不自行
    迴避以外之情形，足認其執行職務有偏頗之虞，據而聲請推事（法官）迴避者，
    應以推事（法官）對於訴訟標的有特別利害關係，或與當事人之一造有密切之交
    誼或嫌怨，或基於其他情形客觀上足疑其為不公平之審判者為其原因事實，若僅
    憑當事人之主觀臆測，或不滿意推事（法官）進行訴訟遲緩，或認推事（法官）
    指揮訴訟欠當，則不得謂其有偏頗之虞，最高法院著有六十九年臺抗字第四五七
    號判例可資參照。而所謂「足認其執行職務有偏頗之虞者」，係指以一般通常之
    人所具有之合理觀點，對於該承辦法官能否為公平之裁判，均足產生懷疑；且此
    種懷疑之發生，存有其安全客觀之原因，而非僅出諸當事人自己主觀之判斷者，
    始足當之。至於訴訟上指揮乃屬於法院之職權，當事人之主張、聲請，在無礙於
    事實之確認及法的解釋適用之範圍下，法院固得斟酌其請求以為訴訟之進行，但
    仍不得以此對當事人之有利與否，作為其將有不公平裁判之依據，更不得以此訴
    訟之進行與否而謂有偏頗之虞聲請法官迴避（參照最高法院七十九年臺抗字第三
    一八號判例意旨）。
三、經查，本件聲請人聲請法官迴避，其所舉之原因不外以言詞辯論期日之通知書並
    未合法送達於在監所之聲請人，即逕行提訊聲請人進行言詞辯論，剝奪在監所聲
    請人就審期間之利益，致聲請人在訴訟上無從於言詞辯論期日防禦其利益，造成
    相對人因而從中得利等為其依據。惟按，訴狀應與言詞辯論期日之通知書，一併
    送達於被告；前項送達，距言詞辯論之期日，至少應有十日為就審期間，但有急
    迫情形者，不在此限，民事訴訟法第二百五十一條第一項、第二項固定有明文。
    又民事訴訟法第二百五十一條第二項所應留之就審期間，係使被告準備辯論及到
    場辯論之期間，於第一審程序，僅限於被告及初次辯論期日始有其適用（最高法
    院二十三年度上字第二六七八號判例意旨、八十七年度臺抗字第五三一號判決意
    旨參照）。查相對人於九十一年二月十八日對聲請人提起請求償還犯罪被害補償
    金事件，案分本院九十一年度訴字第一四九號請求償還犯罪被害補償金事件，於
    九十一年三月五日寄送起訴狀繕本予聲請人親收，同年四月十六日提訊聲請人到
    院進行第一次言詞辯論時，經該案承辦法官面告聲請人改定九十一年五月二十一
    日下午三時續行言詞辯論，嗣再於九十一年五月二十一日提訊聲請人到場進行言
    詞辯論等情，業經本院依職權調閱九十一年度訴字第一四九號案件核閱無訛，則
    聲請人於該案九十一年四月十六日進行言詞辯論時，既經法官面告聲請人改定九
    十一年五月二十一日下午三時續行言詞辯論，此前後二次言詞辯論期日間隔已有
    一月以上，足讓聲請人充分準備其所欲提出之攻擊或防禦方法及聲明調查之證據
    ，況該案於九十一年五月二十一日行言詞辯論時，聲請人當庭表示希望能夠延後
    開庭期日，讓其有足夠時間準備相關資料答辯，承辦法官乃再改定九十一年六月
    二十八日續行言詞辯論，益見該案法官已留出足夠之就審期間讓聲請人防禦其利
    益，何能謂其有偏頗任一方之虞。至該案九十二年二月二十六日雖未寄送期日通
    知書予聲請人而逕行提訊進行言詞辯論，惟既未當庭審結，並改定九十二年三月
    二十一日下午二時三十分續行，則聲請人顯可於下次言詞辯論期日再為必要之陳
    述，且揆諸前揭說明，就審期間僅限於初次辯論期日始有適用，自難謂該案法官
    有何違法或偏頗之處。再聲請人雖謂該案承辦法官與檢察官有密切之交誼，更有
    同事間情感云云，惟未舉證以實其說，自難僅憑其主觀之臆測遽認該案法官執行
    職務有何偏頗情事。綜上所述，本件聲請人僅憑其主觀臆測，而謂法官執行職務
    有偏頗之虞，顯難採信，其聲請法官迴避，於法不合，應予駁回。
四、依民事訴訟法第九十五條、第七十八條，裁定如主文。
中      華      民      國    九十二    年      四      月    二十五    日
                                  臺灣新竹地方法院民事第二庭
~B審判長法官  吳上晃
~B法      官  滕治平
~B法      官  楊明箴
右為正本係照原本作成。
如對本裁定抗告須於裁定送達後十日內向本院提出抗告狀。
~B法院書記官  許麗汝
中      華      民      國    九十二    年      四      月    二十五    日


司法院資訊處製作；財團法人民間司法改革基金會備份。
